臺灣臺南地方法院刑事判決　　　　　　　 94年度易字第643號
聲　請　人　臺灣臺南地方法院檢察署檢察官
被　　　告　甲○○
上列被告因偽造文書案件，經檢察官聲請簡易判決處刑（94年度
偵字第3245號），本院認不宜適用簡易程序，改依通常程序審理
後，被告就犯罪事實為有罪之陳述，本院合議庭裁定依簡式審判
程序審理，判決如下：
    主  文
甲○○明知為不實之事項，而使公務員登載於職務上所掌之公文
書，足以生損害於公眾及他人，處有期徒刑參月，如易科罰金，
以參佰元折算壹日。變造乙○○國民身分證上甲○○照片壹張、
偽造丙○○國民身分證壹張，均沒收。又連續偽造署押，足以生
損害於他人，處有期徒刑伍月，如易科罰金，以參佰元折算壹日
。附表所示偽造「乙○○」署押拾肆枚、「丙○○」署押壹枚、
指印貳拾壹枚，均沒收。應執行有期徒刑有期徒刑柒月，如易科
罰金，以參佰元折算壹日。變造乙○○國民身分證上甲○○照片
壹張、偽造丙○○國民身分證壹張、附表所示偽造「乙○○」署
押拾肆枚、「丙○○」署押壹枚、指印貳拾壹枚，均沒收。
    事  實
一、甲○○於民國九十二年五月間，在臺南市秋茂園海邊，拾獲
    乙○○所遺失之國民身分證一張，乃基於為自己不法所有之
    意圖而侵占入已（此部份已罹於追訴權時效，檢察官不另為
    不起訴處分），嗣在臺南縣佳里鎮○○○路二二號二樓之二
    住處，將該身分證以換貼本人照片方式，予以變造，足以生
    損害於國民身分證表彰身分之正確性及乙○○。
二、甲○○又於九十三年四月下旬某日，與姓名年籍均不詳之人
    基於偽造身分證之犯意聯絡，將本人照片四幀交付該姓名年
    籍均不詳之人，委託該人以新臺幣（下同）八千元代價，偽
    造丙○○國民身分證一張，足以生損害於國民身分證表彰身
    分之正確性及丙○○。
三、甲○○為取得機車駕照以備員警盤查，乃基於概括犯意，於
    九十三年六月三十日上午，持本人照片及前開偽造之丙○○
    身分證，前往臺北市○○區○○路四段二一號臺北市監理處
    ，行使該偽造身分證而以丙○○名義申請補發職業聯結車駕
    照，使該監理處承辦人員陷於錯誤，將丙○○遺失駕照之不
    實事項，登載於職務上所掌之公文書，並補發以甲○○照片
    製作、駕駛人名義為丙○○之職業聯結車駕照予甲○○，足
    以生損害於監理機關對駕照使用人資訊管理之正確性及丙○○。甲○○旋即於當日上午十一時三十分許，連續行使前述
    偽造之丙○○身分證，申請補發機車駕照，並於汽（機）車
    駕駛人審驗暨各項異動登記書簽章欄上偽造「丙○○」署押
    一枚，足以生損害於丙○○，適監理處承辦人員對照丙○○
    原留資料照片與甲○○不符，報警處理而當場查獲上情，並
    扣得偽造之丙○○身分證一張、甲○○冒名申請補發之丙○○職業聯結車駕照一張。
四、甲○○為警查獲後，因其於八十七年間另犯麻藥、加重竊盜
    案件，而遭臺灣臺南地方法院發佈通緝，為避免員警查知其
    通緝犯身分，乃於臺北市松山區○○○路○段十二號臺北市
    政府警察局松山分局松山派出所內，出示行使其所變造之乙○○身分證，以乙○○名義冒名應訊，並接續於附表所示文
    書欄位，偽造「乙○○」署押及指印，足以生損害於乙○○
    。嗣經警調閱口卡片進行比對而查獲，並扣得變造之乙○○
    身分證一張。
五、案經臺北市政府警察局松山分局報告臺灣臺北地方法院檢察
    署呈請臺灣高等法院檢察署令轉臺灣臺南地方法院檢察署檢
    察官偵查起訴。
    理  由
一、訊據被告甲○○於警詢、偵訊及本院審理時，對於上揭拾獲
    乙○○身分證並予變造，委由不詳之人偽造丙○○身分證，
    持偽造丙○○身分證申請辦理職業聯結車駕照、機車駕照，
    以及持變造乙○○身分證冒名接受員警詢問等情均坦承不諱
    ，經核與臺北市監理處約僱人員鄞高蘭金、被害人乙○○、
    丙○○於警詢中所為陳述相符，此外並有附表所示偽造之署
    押，以及變造之乙○○身分證、偽造之丙○○身分證、被告
    冒名申請補發之丙○○職業聯結車駕照各一張扣案可稽，本
    件事證明確，被告犯行可以認定。
二、核被告變造乙○○國民身分證，所為係犯刑法第二百十二
    條之變造特種文書罪；與不詳之人共同偽造丙○○國民身
    分證，係犯同法第二百十二條之偽造特種文書罪；持偽造
    丙○○身分證向監理機關承辦人員行使，申請補發聯結車駕
    照、機車駕照，使承辦公務人員將丙○○遺失聯結車駕照並
    補發之不實事項，登載於職務上所掌之公文書，並在異動登
    記書簽章欄偽造「丙○○」署押，係犯同法第二百十六條、
    二百十二條之行使偽造特種文書罪，第二百十四條之使公務
    員登載不實罪，及第二百十七條第一項之偽造署押罪；嗣
    被告出示行使變造之乙○○身分證，假冒乙○○之名接受警
    詢，並在附表所示文件欄位上偽造「乙○○」署押及指印，
    所為則係犯同法第二百十六條、第二百十二條之行使變造特
    種文書罪，及第二百十七條第一項之偽造署押罪。被告以八
    千元代價委由不詳之人偽造丙○○身分證，該二人就偽造之
    行為間，有犯意之聯絡與行為之分擔，均應論以共同正犯。
    被告分別於、變造及偽造身分證之行為，應為其事後於
    、之行使行為所吸收，均不復另論；又被告先後數次行
    使偽造、變造特種文書及偽造署押之行為，時間緊接，犯基
    本構成要件相同之罪，顯均係基於概括之犯意為之，應依連
    續犯之規定，從重論以一行使偽造特種文書罪及偽造署押罪
    ，並加重其刑；另被告連續行使偽造特種文書與之使公務
    員登載不實罪間，有方法結果之牽連關係，再依刑法第五十
    五條規定從重論以使公務員登載不實罪；末被告所犯前開使
    公務員登載不實罪與偽造署押罪間，犯意個別，行為不同，
    應予分論併罰。檢察官認被告所犯行使變造、偽造特種文書
    罪，使公務員登載不實罪，以及偽造署押罪等三罪間，均犯
    意個別，乃有誤會。爰審酌被告因另案遭本院通緝，為避免
    暴露身分，而變造、偽造他人身分證，並持以申請辦理駕照
    之犯罪動機；因此侵害乙○○、丙○○個人身分權，以及監
    理機關對於駕駛人資料管理之正確性；被告於本件偵審程序
    中雖均坦承犯行，惟其先以丙○○身分申請補發駕照，為監
    理處承辦人員發覺報警處理後，又另以乙○○身分接受詢問
    並偽造「乙○○」署押，足認被告並非自始即有接受裁判之
    意等一切情狀，量處如主文所示之刑，併定其應執行刑，以
    資懲儆。扣案變造之乙○○身分證上被告照片一張，為其所
    有供變造犯罪所用之物；另偽造之丙○○身分證，則為被告
    所有因犯罪所得之物，應分別依刑法第三十八條第一項第二
    款、第三款規定沒收；另附表所示文件欄位上偽造之署押、
    指印，則依刑法第二百十九條沒收之。
據上論斷，應依刑事訴訟法第二百七十三條之一第一項、第二
百九十九條第一項前段，刑法第二十八條、第二百十二條、第二
百十六條、第二百十四條、第二百十七條第一項、第五十六條、
第五十五條、第五十一條第五款、第四十一條第一項、第二項、
第三十八條第一項第二款、第三款、第二百十九條，罰金罰鍰提
高標準條例第一條、第二條前段，判決如主文。
本案經檢察官丁○○到庭執行職務。
中　　華　　民　　國　　94　　年　　11　　月　　3 　　日
　　　　　　　　　刑事第四庭    法　官　吳坤芳
以上正本證明與原本無異。
如不服本判決，應於判決送達後10日內，向本院提出上訴狀。
　　　　　　　　　　　　　　　　書記官　陳怡吟
中　　華　　民　　國　　94　　年　　11　　月　　3 　　日
附表：
┌────────────┬───────┬───────┐
│文件名稱                │欄位          │偽造之署押    │
├────────────┼───────┼───────┤
│臺北市政府警察局松山分局│下方空白      │「乙○○」二枚│
│松山派出所訊問犯罪嫌疑人│              │指印二枚      │
│權利告知書（一式二聯）  │              │              │
├────────────┼───────┼───────┤
│臺北市政府警察局松山分局│收受人簽章    │「乙○○」一枚│
│（逮捕）通知            │              │指印一枚      │
├────────────┼───────┼───────┤
│臺北市政府警察局松山分局│收受人簽章    │「乙○○」一枚│
│（逕行逮捕）通知        │              │指印一枚      │
├────────────┼───────┼───────┤
│偽造丙○○身分證正反面影│左側空白簽名  │「乙○○」一枚│
│本                      │              │指印一枚      │
├────────────┼───────┼───────┤
│自願受搜索同意書        │同意受搜索人  │「乙○○」一枚│
│                        │              │指印一枚      │
├────────────┼───────┼───────┤
│臺北市政府警察局松山分局│受搜索人簽名│「乙○○」三枚│
│搜索、扣押筆錄          │  捺印        │指印三枚      │
│                        │受執行人簽名│              │
│                        │  捺印        │              │
│                        │受執行人    │              │
├────────────┼───────┼───────┤
│汽（機）車駕駛人審驗暨各│簽章        │「丙○○」一枚│
│項異動登記書影本        │下方空白簽名│「乙○○」二枚│
│                        │              │指印二枚      │
├────────────┼───────┼───────┤
│被告冒丙○○姓名申請補發│左側空白簽名  │「乙○○」一枚│
│之汽車駕駛執照影本      │              │指印一枚      │
├────────────┼───────┼───────┤
│臺北市政府警察局松山分局│受詢問人      │「乙○○」二枚│
│刑案偵查卷宗內，被告冒林│              │指印（含騎縫部│
│海山之名，於93年6月30日 │              │份）九枚      │
│下午3時5分製作之調查筆錄│              │              │
└────────────┴───────┴───────┘
附錄論罪科刑條文：
中華民國刑法第212條
(偽造變造特種文書罪)
偽造、變造護照、旅券、免許證、特許證及關於品行、能力服務
或其他相類之證書、介紹書，足以生損害於公眾或他人者，處1
年以下有期徒刑、拘役或300元以下罰金。
中華民國刑法第216條
(行使偽造變造或登載不實之文書罪)
行使第 210 條至第 215 條之文書者，依偽造、變造文書或登載
不實事項或使登載不實事項之規定處斷。
中華民國刑法第214條
(使公務員登載不實罪)
明知為不實之事項，而使公務員登載於職務上所掌之公文書，足
以生損害於公眾或他人者，處3年以下有期徒刑、拘役或500 元
以下罰金。
中華民國刑法第217條
(偽造盜用印章印文或署押罪)
偽造印章、印文或署押，足以生損害於公眾或他人者，處 3 年以
下有期徒刑。
盜用印章、印文或署押，足以生損害於公眾或他人者，亦同。
